臺灣南投地方法院民事簡易判決
111年度埔簡字第3號
原      告  陳明坤  
被      告  財政部國有財產署中區分署

法定代理人  趙子賢  
訴訟代理人  蔣志明律師
上列當事人間請求承租國有耕地事件，本院於民國111年4月28日
言詞辯論終結，判決如下：
    主  文
原告之訴駁回。
訴訟費用由原告負擔。
    事實及理由
一、按訴狀送達後，原告不得將原訴變更或追加他訴。但有請求
    之基礎事實同一及擴張或減縮應受判決事項之聲明者，不在
    此限，分別於民事訴訟法第255條第1項第2及3款定有明文。
    查原告起訴時，原以財政部國有財產署中區分署南投辦事處
    為被告，惟財政部國有財產署中區分署南投辦事處僅為財政
    部國有財產署中區分署之內部單位，原告遂於民國111年4月
    28日言詞辯論期日當場將被告變更為財政部國有財產署中區
    分署（見本院卷第205頁），核原告所為被告之變更，僅係
    變動請求之對象，其所請求之基礎事實仍屬同一。復原告起
    訴時原聲明為「申請承租南投縣○○鎮○○段0000地號（面積2,
    766平方公尺）農牧用地」（見本院卷第57頁），亦於111年
    4月28日言詞辯論期日當場變更聲明為「被告應與原告就坐
    落南投縣○○鎮○○段0000地號土地（下稱系爭土地）簽立租期
    為10年之租賃契約。」（見本院卷第205及206頁），核原告
    所為聲明之變更，係減縮應受判決事項之聲明。是原告變更
    請求之對象及變更聲明，均合於前揭規定，應予准許。
二、第按原告於判決確定前，得撤回訴之全部或一部。但被告已
    為本案之言詞辯論者，應得其同意，民事訴訟法第262條第1
    項亦有明定。查原告起訴時，將被告所屬員工鄭怡庭列為被
    告，經原告於111年4月28日言詞辯論期日當場撤回對鄭怡庭
    之請求，揆諸前揭規定，本院毋庸再為審酌原告對鄭怡庭之
    訴。
三、原告主張：
    原告於78年1月25日向訴外人吳溪雄（已歿）購買系爭土地
    ，並於系爭土地建有許多建築物。詎於103年間，被告及其
    所屬原工鄭怡庭竟向臺灣南投地方檢察署（下稱南投地檢署
    ）提出竊佔告訴，經臺灣高等法院臺中分院以105年度上訴
    字第194號刑事判決，判處原告犯水土保持法第32條第4項之
    非法占用致水土流失未遂罪，為累犯，處有期徒刑4月，得
    以每日1,000元易科罰金。然實情是被告所屬員工鄭怡庭勾
    結訴外人黃勁璋及許長錦，該2人不法占用系爭土地，南投
    地檢署檢察官竟以103年度偵字第4006號對該2人為不起訴處
    分，以上明確顯示鄭怡庭監守自盜、球員兼裁判，另類形式
    圖利，而使原告受刑事訴追為主要目的。復原告曾於98年4
    月30日向被告申請將系爭土地從農牧用地變更為建築用地，
    卻沒有通過。而原告屢次合法申請承租系爭土地都遭到被告
    否決，早已受不了被告承辦人員的苛政，原告希望法院能替
    原告主持公道，判決被告應與原告簽約，讓原告繼續使用系
    爭土地等語，並聲明：被告應與原告就系爭土地簽立租期為
    10年之租賃契約。
四、被告答辯：
    系爭土地為被告管理之國有耕地，原告於105年3月21日提出
    承租國有耕地申請書，以符合82年7月21日前已實際耕作之
    現耕人或繼受其耕作之現耕人為由，申請承租系爭土地。然
    經被告派員至現場勘查，系爭土地區分為3個錄號，而3個錄
    號之地上物之使用人皆非為原告，是系爭土地是否為原告所
    使用，有所疑義，從而依照國有耕地放租實施辦法第9條之
    規定，應暫不放租。再者，依照國有財產法有關申租國有財
    產之相關規定，可知國有財產法有關申租國有財產之規定，
    僅賦予符合資格之民眾得申請租用而已，而非對被告負有出
    租義務之強制規定。亦即民眾即令符合申請租用國有土地之
    條件，然是否准許，被告仍有准駁之權。況且國有非公用土
    地之出租為私經濟行為，應受契約自由原則之支配，被告就
    申請人申請租用土地之要約，並不負承諾出租之義務。是以
    縱令原告符合出租系爭土地之條件，被告亦有准駁之權限，
    且不負有承諾出租之義務等語，資為答辯，並聲明：如主文
    第1項所示。
五、本院之判斷：
  ㈠查系爭土地為被告所管理之土地，業據被告提出系爭土地之
    土地建物查詢資料（見本院卷第167頁）在卷可稽，而原告
    因違法占有系爭土地，並於其上興建建築物，遭臺灣高等法
    院臺中分院認定原告犯水土保持法第32條第4項之非法占用
    致水土流失未遂罪，為累犯，處有期徒刑4月，得以每日1,0
    00元易科罰金等情，亦有臺灣高等法院臺中分院105年度上
    訴字第194號刑事判決（見本院卷第63至87頁）附卷可佐，
    均堪信為真實。
  ㈡按非公用財產類不動產之出租，得以標租方式辦理。但合於
    「民國八十二年七月二十一日前已實際使用，並願繳清歷年
    使用補償金」者，得逕予出租，國有財產法第42條第1項第2
    款定有明文。復租賃，係契約之一種，必須雙方當事人意思
    表示一致，始得成立。而國有財產其非公用財產類之不動產
    而合於國有財產法第42條第1項第2款之規定者，其實際使用
    人固非不得依該條款規定申請租用，惟既未強制國有財產之
    管理機關必須與之成立租賃，是故申請人就系爭土地，縱合
    於上開條款規定得申請租用之條件，但國有財產之管理機關
    仍非無斟酌准駁之權（最高法院69年度台上字第3741號判決
    要旨參照），且國有財產法第42條第1項第2款之規定，非對
    該管理機關負有出租義務之強制規定，其是否准許，仍須經
    受理機關之審查，非謂一經申請，即須負出租之義務。是以
    非公用國有土地之出租係屬私經濟行為，應受契約自由原則
    之支配，管理機關就非公用國有土地占用人所為承租之要約
    ，自有決定承諾出租與否之自由，並不負承諾出租之義務（
    最高法院100年度台上字第1132號判決要旨參照）。
  ㈢查原告曾占有系爭土地並於其上興建地上物，遂遭臺灣高等
    法院臺中分院認定原告犯水土保持法第32條第4項之非法占
    用致水土流失未遂罪，足認原告確實曾有占有系爭土地之事
    實，惟原告是否合於國有財產法第42條第1項第2款之要件，
    被告仍有調查及認定事實之權利，縱原告合於國有財產法第
    42條第1項第2款之要件，被告仍得基於國有土地之整體規劃
    、利用及管理等綜合評斷後，而決定不出租系爭土地予原告
    ，此乃非公用國有土地之出租係屬私經濟行為，應受契約自
    由原則之支配，法院亦無權強令國有土地之管理機關必須出
    租國有土地予申請人，是揆諸前揭說明，被告對於原告所為
    承租之申請，為否准之決定，基於契約自由原則，法院應予
    尊重被告之決定，應認原告之訴，為無理由，應予駁回。
  ㈣至原告主張其向被告申請承租系爭土地，遭被告否決，而認
    為原告遭受苛政云云，不過係原告主觀感受及臆測之詞，容
    有誤會。
六、據上論結，原告請求被告應與原告就系爭土地簽立租期為10
    年之租賃契約，為無理由，應予駁回。
七、本件事證業臻明確，兩造其餘主張、攻擊防禦方法及證據資
    料，經本院審酌後認均不足以影響本件判決之結果，爰不逐
    一論列。
八、訴訟費用負擔之依據：民事訴訟法第78條。
中　　華　　民　　國　　111 　年　　5 　　月　　13　　日
                  埔里簡易庭  法  官  林彥宇
以上為正本係照原本作成。
如不服本判決，應於送達後20日內，向本院提出上訴狀並表明上
訴理由，如於本判決宣示後送達前提起上訴者，應於判決送達後
20日內補提上訴理由書（須附繕本）；並向本院繳足上訴裁判費
（如委任律師提起上訴，請注意民事訴訟法施行法第9條規定）
。
中　　華　　民　　國　　111 　年　　5 　　月　　16　　日
                              書記官  洪妍汝